臺灣嘉義地方法院民事判決　　　　　　　　　　　　　　九十一年度保險字第八號
　　原　　　告　富竹實業股份有限公司
　　法定代理人　甲○○
　　訴訟代理人　丙○○
　　法定代理人　乙○○
右當事人間請求給付保險金事件，本院判決如左：
    主      文
原告之訴及假執行之聲請均駁回。
訴訟費用由原告負擔。
    事      實
甲、原告方面：
  一、聲明：被告應給付原告新台幣（下同）二百萬元，並願供擔保，請准宣告假執
      行。
  二、陳述：原告前向被告投保僱主意外責任險，保險期間自民國八十九年九月二十
      三日至九十年九月二十三日，每一位僱工身體傷亡保險金為二百萬元；今原告
      之僱工吳正源於九十年七月二十四日，前往看管雲林斗六廠上班途中，遭訴外
      人利昌通運之員工駕駛ＫＷ─２７９號營業大貨車撞擊身亡，原告旋於九十年
      八月三十一日與吳正源之家屬和解，賠償二百六十萬元，嗣向被告請求給付保
      險理賠金二百萬元，卻屢遭拒絕，爰依保險契約關係，請求被告如數給付。
  三、證據：提出僱主意外責任險單、斗六工業區管理中心證明書、僱主意外責任險
      保險批單、和解書、賠款計算書影本各一份為證。
乙、被告方面：
  一、聲明：駁回原告之訴及假執行之聲請，如受不利判決，願供擔保，請准免予假
      執行。
  二、陳述：
（一）兩造所訂立之「僱主意外責任險」之承保範圍為：「被保險人之受僱人在保險
      期間內，因執行職務發生意外事故遭受體傷或死亡，依法應由被保險人負責賠
      償而受賠償請求時，本公司對被保險人負賠償之責。」；因為「上下班途中」
      是否包括於「執行職務」之中，雙方對此定義有所疑問，為澄清此一疑問，故
      加批：所謂「因執行職務發生意外事故遭受體傷、死亡」，包含上下途中所發
      生意外事故所致之體傷、死亡。
（二）保險契約中既明確規定保險契約之承保範圍為：「依法應由被保險人負責而受
      賠償請求時，本公司對被保險人負賠償之責。」，故原告須先舉證證明其對僱
      工吳正源之死亡須負賠償責任，查吳正源係於公路上遭第三人利昌通運公司所
      有，由黃金山駕駛之ＫＷ─２７９號曳引車撞傷不治，而利昌通運公司與黃金
      山已於九十年八月十日與死者之家屬吳正敏、吳正松，在雲林縣林內鄉達成調
      解，願給付三百萬元賠償金，顯見事故之發生為黃金山之過失所致，與原告無
      關，原告無需為任何給付。
（三）原告主張其與死者之家人：吳正敏、陳吳玉琴、吳正松、吳玉蓮、吳玉貴等人
      達成和解，於九十年九月一日給付二百六十萬元予死者家屬，惟死者吳正源未
      婚，其父母雙亡，無直系血親及配偶，據以請求者均係其兄弟姊妹，蓋兄弟姊
      妹非民法第一百九十四條得請求慰撫金之人，再依據原告出具之薪津表，死者
      月薪僅一萬五千元，事故發生時已五十三歲（民國三十七年十一月十日生），
      依其薪津自顧不瑕，不可能再撫養他人，故其兄弟姊妹均非依法得對原告請求
      賠償之人，原告於法律上既無賠償責任，其願對無賠償請求權人給付，非被告
      所能過問，被告並無給付保險理賠金之義務。
  三、證據：雲林縣林內鄉調解委員會調解書、戶籍謄本、薪津明細影本各一份，及
      責任保險基本條款一份為證，並聲請訊問證人何明秋。
    理      由
一、原告主張其前向被告投保僱主意外責任險，保險期間自八十九年九月二十三日至
    九十年九月二十三日，每一位僱工身體傷亡保險金為二百萬元；今原告之僱工吳
    正源於九十年七月二十四日，前往看管雲林斗六廠上班途中，遭訴外人利昌通運
    之員工駕駛ＫＷ─２７９號營業大貨車撞擊身亡，原告旋於九十年八月三十一日
    與吳正源之家屬和解，賠償二百六十萬元，嗣向被告請求給付保險理賠金二百萬
    元，卻屢遭拒絕，爰依保險契約關係，請求被告如數給付等語。被告則以：兩造
    所訂立之「僱主意外責任險」之承保範圍為：「被保險人之受僱人在保險期間內
    ，因執行職務發生意外事故遭受體傷或死亡，依法應由被保險人負責賠償而受賠
    償請求時，本公司對被保險人負賠償之責。」；因為「上下班途中」是否包括於
    「執行職務」之中，雙方對此定義有所疑問，為澄清此一疑問，故加批：所謂「
    因執行職務發生意外事故遭受體傷、死亡」，包含上下途中所發生意外事故所致
    之體傷、死亡。查死者吳正源係於公路上遭第三人利昌通運公司所有，由黃金山
    駕駛之ＫＷ─２７９號曳引車撞傷不治，而利昌通運公司與黃金山已於九十年八
    月十日與死者之家屬吳正敏、吳正松達成和解，願給付三百萬元賠償金，顯見事
    故之發生為黃金山之過失所致，與原告無關，原告無需為任何給付。又原告主張
    其與死者之家人：吳正敏、陳吳玉琴、吳正松、吳玉蓮、吳玉貴等人達成和解，
    於九十年九月一日給付二百六十萬元予死者家屬，惟死者吳正源未婚，其父母雙
    亡，無直系血親及配偶，據以請求者均係其兄弟姊妹，蓋兄弟姊妹非民法第一百
    九十四條得請求慰撫金之人，再依據原告出具之薪津表，死者月薪僅一萬五千元
    ，事故發生時已五十三歲（民國三十七年十一月十日生），依其薪津自顧不瑕，
    不可能再撫養他人，故其兄弟姊妹均非依法得對原告請求賠償之人，原告於法律
    上既無賠償責任，其願對無賠償請求權人給付，非被告所能過問，被告並無給付
    保險理賠金之義務等語，資以置辯。
二、原告主張其前向被告投保僱主意外責任險，保險期間自八十九年九月二十三日至
    九十年九月二十三日，每一位僱工身體傷亡保險金為二百萬元；今原告之僱工吳
    正源於九十年七月二十四日，前往看管雲林斗六廠上班途中，遭訴外人利昌通運
    之員工駕駛ＫＷ─２７９號營業大貨車撞擊身亡，原告旋於九十年八月三十一日
    與吳正源之家屬和解，賠償二百六十萬元等事實，業據其提出僱主意外責任險單
    、斗六工業區管理中心證明書、僱主意外責任險保險批單、和解書影本各一份為
    證，並為被告所不爭執，堪信為真實。
三、按兩造所訂立之「僱主意外責任險」之承保範圍為：「被保險人之受僱人在保險
    期間內，因執行職務發生意外事故遭受體傷或死亡，依法應由被保險人負責賠償
    而受賠償請求時，本公司對被保險人負賠償之責。」；因為「上下班途中」是否
    包括於「執行職務」之中，雙方對此定義有所疑問，為澄清此一疑問，故加批：
    所謂「因執行職務發生意外事故遭受體傷、死亡」，包含上下班途中所發生意外
    事故所致之體傷、死亡，有原告提出之僱主意外責任險單、僱主意外責任險保險
    批單影本各一份在卷可按，而兩造對於死者吳正源係於上下班途中遭第三人撞擊
    身亡乙情，亦不爭執，則本件所應審究者，厥為原告於此次車禍事件，是否應負
    賠償責任？。
四、查死者吳正源於公路上遭第三人利昌通運公司所有，由黃金山駕駛之ＫＷ─２７
    ９號曳引車撞傷不治，而利昌通運公司與黃金山已於九十年八月十日與死者之家
    屬吳正敏、吳正松以給付三百萬元賠償金達成和解，有被告提出之雲林縣林內鄉
    調解委員會調解書影本一份在卷可稽；顯見第三人利昌通運公司與黃金山確為本
    件車禍事故之應負賠償責任之人，原告出自善意自行給付慰問金二百六十萬元予
    死者家屬，並不表示其為應負賠償責任之人。
五、又證人何明秋即被告員工到庭證稱：「九十年七月二十四日發生事故，原告在八
    月十三日才提出出險單，我都一再以電話告訴原告，本件事故原告不需負責，因
    為本件已有第三人對被害人家屬賠償。」、「原告一年繳三萬元保費。包括田中
    廠及雲林廠，是不具名的保險。如果是按照原告所認知的團體傷害險，每個員工
    都需要列名，每名員工每年要繳一千三百元，只包括死亡跟殘廢，不包括醫療。
    原告提出的賠款計算書是我們公司內部的資料，要經總行核定才生效，不知道原
    告如何取得這份資料。」等語，且兩造所訂立保單之「責任保險基本條款」第三
    章第十三條第一款規定：「被保險人對於本保險契約承保範圍內之賠償責任，除
    必要之急救費用外，被保險人對於第三人就其責任所為之承認、和解或賠償，須
    經本公司參與或事先同意。」，有被告提出之責任保險基本條款一份在卷可按；
    益見本件純係原告誤解保險契約內容，而自行給付慰問金予死者家屬，且原告迄
    未能舉證證明其對於死者家屬所為之和解、賠償，有經被告參與或事先同意，故
    其訴請被告給付二百萬元理賠金，為無理由，應予駁回。原告之訴既經駁回，其
    假執行之聲請亦失所依據，應併予駁回。
六、本件事證已臻明確，兩造其餘主張、陳述及所提之證據，均毋庸再予審酌，附此
    敘明。
七、據上論結，本件原告之訴為無理由，依民事訴訟法第七十八條，判決如主文。
中　　　華　　　民　　　國　　九十一　　年　 　十二 　　月 　　十二 　　日
~B臺灣嘉義地方法院民事第二庭
~B　　法　官　唐淑民
右為正本係照原本作成
如對本判決上訴須於判決送達後廿日內向本院提出上訴狀
中　　　華　　　民　　　國　　九十一　　年　　 十二　　 月　　 十二　　 日
~B　　書記官　林金福
